【裁判字號】    90,訴,376
【裁判日期】    901113
【裁判案由】    殺人未遂
【裁判全文】
臺灣士林地方法院刑事判決                            九十年度訴字第三七六號
    公  訴  人  臺灣士林地方法院檢察署檢察官
    被      告  甲○○
    指定辯護人  本院公設辯護人林龍輝
右列被告因殺人未遂案件，經檢察官提起公訴（九十年度偵字第五六八五號），本院
判決如左：
    主  文
甲○○殺人未遂，處有期徒刑陸年。
扣案之機車大鎖壹把沒收。
    事  實
一甲○○與丁○○係夫妻關係，雙方分居已逾一年，甲○○因懷疑乙○○與丁○○有
  染，導致其婚姻破裂，而對乙○○心生怨懟。民國九十年五月三十日晚間十一時許
  ，甲○○在臺北市北投區奇岩捷運站附近等候二人出現，至同月三十一日凌晨零時
  許，見乙○○駕車前來搭載丁○○，甲○○即騎乘機車尾隨在後，嗣於同日凌晨零
  時二十分許，乙○○與丁○○在臺北市○○區○○路二八號前下車，甲○○認為二
  人狀似親密，氣憤之餘頓萌殺機，竟基於殺人之故意，先自機車置物箱內取出其所
  有之機車大鎖一把，持之趕至乙○○後方，冷不防朝乙○○頭部後顱要害猛力一擊
  ，並以台語怒斥：「你害我的家庭亂糟糟」、「給你死」、「你很惡質」、「破壞
  我的家庭」等語，致乙○○受有頭部後顱外傷三公分Ｘ○．五公分併疑腦震盪，丁○○連忙上前勸阻，並拉住該機車大鎖，此時乙○○已面部朝下不支倒地，甲○○
  見狀，猶不罷手，旋返至機車置物箱內取出其所有之單面開刃水果刀一把（長約二
  十公分、其中刀刃長約十公分），朝已倒地之乙○○背部要害連刺四刀，致乙○○
  受有背部四處穿刺傷，寬度各約二公分至三公分，其中一處穿刺傷深及左側胸腔及
  後腹腔，造成左側血胸、左側腎臟血腫合併後腹腔血腫、左側橫膈膜破裂等傷害。
  嗣因丁○○在旁勸阻，甲○○見已有民眾上前圍觀評論，乃停手而不遂，乙○○因
  此悻免於難。經丁○○請圍觀民眾通知救護車，警員丙○○隨後趕至現場，發覺甲○○之犯行，先協助將乙○○送醫急救，甲○○則趁亂逃離現場，並將上開水果刀
  棄置於不詳處所。迄至九十年五月三十一日凌晨一時二十分許，甲○○持上開機車
  大鎖前往臺北縣警察局板橋分局板橋派出所投案。
二案經臺北市政府警察局北投分局報告臺灣士林地方法院檢察署檢察官偵查起訴。
    理  由
一訊據被告甲○○固不否認右揭時地持機車大鎖敲擊乙○○頭部後顱，並持水果刀刺
  乙○○背部之事實，惟矢口否認有何殺人未遂之犯行，辯稱：伊因婚姻破裂，見丁○○與乙○○深夜在溫泉區同遊，一時氣憤而行兇，並無殺人犯意云云。惟查：(一)
  右揭事實，業據證人丁○○迭於警訊、檢察官偵查及本院審理時證訴綦詳，核與被
  害人乙○○於本院證述情節相符（參見本院九十年十月三十日審判筆錄），而被害
  乙○○確實受有頭部後顱外傷三公分Ｘ○．五公分併疑腦震盪、背部四處穿刺傷寬
  度各約二公分至三公分，其中一處背部穿刺傷深及左側胸腔及後腹腔，造成左側血
  胸、左側腎臟血腫合併後腹腔血腫、左側橫膈膜破裂，經送往臺北榮民總醫院緊急
  處置後，仍有生命危險，續送加護病房治療，於同年六月四日轉入一般病房，直至
  同年六月二十一日始出院等情，有臺北榮民總醫院九十年七月十日北總行字第○
  六四○五號函暨病歷影本一冊在卷可稽，足認被告之行為客觀上可能造成死亡之結
  果。(二)按行為人對於構成犯罪之事實，明知並有意使其發生者，為故意，行為人對
  於構成犯罪之事實，預見其發生而其發生並不違背其本意者，以故意論，刑法第十
  三條第一項、第二項分別定有明文；是以，所謂有無「殺意」為判斷殺人與傷害之
  第一要件，且包括有無死亡之預見。至被害人其傷痕之多寡、輕重如何、所受傷害
  之程度、是否為致命部位，僅足供認定有無殺意之參考，究不能據為絕對之標準，
  但加害人下手情形如何，於審究犯意方面，仍不失為重要參考資料（最高法院十八
  年上字第一三○九號、十九年上字第七一八號、二十年非字第一○四號判例意旨參
  照）。查扣案之機車大鎖為金屬材質，有相當之重量，業據本院當庭勘驗無訛，另
  本件被告持以行兇之水果刀為單面開刃，長約二十公分，其中刀刃長十公分乙節，
  亦據被告自承無訛（參見偵查卷宗第三十頁、本院九十年十月三十日審判筆錄）。
  蓋頭顱部人體要害部分，持重物猛擊，足以奪人性命，又軀幹係臟器集中之所在，
  亦為人體要害部位，以尖銳器物刺入軀幹，極易傷及臟器、失血過多致死，此為眾
  所週失之常識，被告主觀上亦不能諉為不知。本件被告先持有相當重量金屬材質之
  機車大鎖，朝被害人乙○○之頭部後顱要害猛擊，見其不支倒地，猶不罷手，再以
  尖銳之水果刀，朝其背部軀幹要害連刺四刀，其中一刀深及左側胸腔及後腹腔，造
  成被害人左側血胸、左側腎臟血腫合併後腹腔血腫、左側橫膈膜破裂，足見被告用
  力之猛、殺意之堅，其於下手加害時應有致人死亡可能之預見，而有戕害被害人生
  命之主觀犯意至為明灼。(三)又按刑法第二十七條中止犯之減輕，以已著手於犯罪之
  實行，而因已意中止或防止其結果之發生者為限，若因被害人或他人呼救，驚動四
  鄰，始棄刀而不遂，應非因己意而中止犯罪甚明（最高法院四十八年臺上字第四一
  五號判例意旨參照）。本件被告行兇後，被害人乙○○已倒地不起，因丁○○在旁
  勸阻，且已有民眾上前圍觀評論，被告乃停手等情，業據證人丁○○、乙○○證述
  綦詳（參見本院九十年十月三十日審判筆錄），綜情以觀，被告之殺人行為顯係障
  礙未遂，並非因己意而中止犯行，與中止犯之要件不合。(四)末查，丁○○請圍觀民
  眾通知救護車，警員丙○○隨後趕至現場，經圍觀民眾當場指訴被告之犯行，警員
  丙○○遂上前向被告盤問，然被告因過於緊張，支吾其詞而未答話，並趁警員丙○○協助將乙○○送醫急救之際，趁亂逃離現場，警員隨同至醫院，詢問丁○○事實
  經過，確定被告姓名後，致電臺北縣警察局板橋分局板橋派出所查詢被告詳細年籍
  資料，始發現被告已於九十年五月三十一日凌晨一時二十分許持機車大鎖前往該所
  投案等情，業據證人丙○○、丁○○證述無訛（參見本院九十年十月三十日審判筆
  錄），被告犯罪既早經該管公務員發覺，縱其事後自行投案，仍與自首之要件不符
  ，併此敘明。綜上所述，被告所辯，顯係卸責之詞，不足採信，本件事證明確，被
  告犯行洵堪認定，應依法論科。
二核被告甲○○所為，係犯刑法第二百七十一條第二項、第一項之殺人未遂罪。被告
  已著手於殺人行為之實施，而未生被害人死亡之結果，為未遂犯，應依刑法第二十
  六條前段之規定，按既遂犯之刑度減輕其刑。爰審酌被告與被害人之關係，基於感
  情因素竟萌殺意之犯罪動機，被害人手無寸鐵，被告竟持機車大鎖及水果刀殺害之
  犯罪手段，犯罪後猶稱被害人有錯在先，惟已深表悔悟之犯罪後態度，及其生活狀
  況、品行、智識程度、犯罪所生損害等一切情狀，量處如主文所示之刑。被告持以
  殺人之機車大鎖一把，係供犯罪所用之物，且為被告所有，業據被告供承在卷，應
  依刑法第三十八條第一項第二款規定宣告沒收；至未扣案之水果刀一把，業經被告
  棄置而不復存在，無從宣告沒收，附此敘明。
據上論斷，應依刑事訴訟法第二百九十九條第一項前段，刑法第二百七十一條第二項
、第一項、第二十六條前段、第三十八條第一項第二款，判決如主文。
本案經檢察官陳文哲到庭執行職務。
中        華        民        國    九十    年    十一    月    十三    日
                              臺灣士林地方法院刑事第四庭
                                  法  官  陳  玉  曆
右正本證明與原本無異。
如不服本判決，應於判決送達後十日內，向本院提出上訴狀。
                                  書記官  陳  鳳  嬌
中        華        民        國    九十    年    十一    月    十五    日
附錄本案論罪科刑法條：
刑法第二百七十一條第二項、第一項
殺人者，處死刑、無期徒刑或十年以上有徒刑。
前項之未遂犯罰之。
預備犯第一項之罪者，處二年以下有期徒刑。


司法院資訊處製作；財團法人民間司法改革基金會備份。
